臺灣雲林地方法院刑事判決　　　　　　　96年度交訴字第12號
公　訴　人　臺灣雲林地方法院檢察署檢察官
被　　　告　乙○○
　　　　　　　　　　國民
上列被告因過失致死等案件，經檢察官提起公訴（94年度偵字第
3429、4649號），於本院準備程序進行中，被告就被訴事實為有
罪之陳述，經合議庭裁定由法官一人獨任進行簡式審判程序，判
決如下：
    主  文
乙○○從事業務之人，因業務上之過失致人於死，處有期徒刑陸
月，如易科罰金，以銀元佰元即新臺幣玖佰元折算壹日。緩刑
貳年。
一、犯罪事實：
    乙○○係美和汽車股份有限公司駕駛員，以駕駛曳引車載運
    砂石為業，為從事駕駛業務之人，於民國（下同）94年06月
    28日上午05時06分許，駕駛車牌號碼389-HB號營業曳引車，
    自雲林縣臺西鄉某處出發欲前往雲林縣麥寮鄉臺塑六輕廠區
    載運砂石，沿雲林縣臺西鄉○○村○○○○○路由西往東方向
    行駛，行經該路與雲林縣臺西鄉○○路○○路口時，原應注
    意車輛行駛時，駕駛人應注意車前狀況，隨時採取必要之安
    全措施，而依當時情況，天候晴、晨間光線、路面乾燥無缺
    陷、無障礙物、視距良好，別無不能注意之情事，竟疏未注
    意車前狀況，採取必要之安全措施，即直行通過上開交岔路
    口，適有亦疏未注意車前狀況之洪英哲（洪英哲過失致死部
    分另行判決）騎乘車牌號碼ZXG-407 號輕型機車後座搭載蘇
    壽立，沿五港路由北往南方向行駛，亦行經該交岔路口，乙
    ○○見狀煞避不及，所駕駛曳引車右前車頭撞擊機車右側車
    身，致洪英哲、蘇壽立人、機車倒地，蘇壽立因而受有頭部
    挫傷之傷害，洪英哲則受有頭部外傷併顱骨骨折及顱內出血
    等傷害。嗣經警據報前往處理，將蘇壽立送醫救治，蘇壽立
    仍於該日上午10時15分許，因顱內出血不治死亡。乙○○於
    肇事後，留在現場，在偵查機關知悉犯人前，向到場處理之
    員警自首其為肇事者，並靜候裁判。
二、證據名稱：
(一)、告訴人丙○○於警詢、檢察官面前之陳述筆錄。
(二)、證人邱連仲於警詢之陳述筆錄。
(三)、雲林縣警察局臺西分局道路交通事故現場圖、調查報告表(一)
    (二)、汽車煞車距離行車速度及道路摩擦係數對照表各1份。
(四)、中國醫藥大學北港附設醫院法醫參考病歷摘要1紙。
(五)、慈愛綜合醫院診斷證明書、高雄醫學大學附設中和紀念醫院
    診斷證明書、臺大醫院雲林分院診斷證明書各1 紙。
(六)、勘（相）驗筆錄、相驗屍體證明書、臺灣雲林地方法院檢察
    署驗斷書各1 份。
(七)、現場照片14張。
(八)、雲林縣警察局臺西分局道路交通事故肇事人自首情形紀錄表
    1 紙。
(九)、雲林縣崙背鄉調解委員會調解書、撤回告訴狀各1份。
(十)、臺灣省嘉雲區車輛行車事故鑑定委員會94年10月13日嘉雲鑑
    字第094580525C號函1 紙。
(十一)、洪英哲於警詢、檢察官面前之供述筆錄。
(十二)、被告乙○○於警詢、檢察官面前之供述筆錄。
(十三)、被告乙○○於本院審理時對上開犯行坦白承認。
(十四)、按汽車行駛時，駕駛人應注意車前狀況，並隨時採取必要之
    安全措施，道路交通安全規則第94條第3 項定有明文。被告
    乙○○身為駕駛人，自負有上開義務。又依當時情況，別無
    不能注意之情事，前已敘明，被告乙○○竟疏未注意車前狀
    況，採取必要之安全措施而肇事，其有過失甚明。又被害人
    蘇壽立確係因本件車禍傷重死亡，亦已敘明如前，是被告乙
    ○○過失與蘇壽立之死亡間，有相當因果關係，堪無疑義。
    雖搭載蘇壽立之洪英哲騎乘機車亦疏未注意車前狀況，即貿
    然直行通過上開交岔路口，亦有過失，然此並不能解免被告
    乙○○過失之責任甚明。
(十五)、綜上，本件事證明確，被告乙○○犯行堪以認定。
三、論罪科刑之理由：
(一)、行為後法律有變更者，適用行為時之法律。但行為後之法律
    有利於行為人者，適用最有利於行為人之法律，現行刑法第
    2 條第1 項定有明文。被告乙○○行為後，刑法業於94年01
    月07日修正，於94年02月02日公布，並於95年07月01日施行
    ，是本件被告乙○○行為後，法律已有變更。又參酌最高法
    院95年05月23日第8 次刑事庭會議決議，現行刑法第2 條第
    1 項之規定，係規範行為後法律變更所生新舊法律比較適用
    之準據法，於新刑法施行後，應適用新刑法第2 條第1 項之
    規定，本於統一性及整體性原則，綜其全部罪刑之結果，為
    「從舊從輕」之比較。本案關於新舊法比較及法律之適用，
    均詳如附表所示。
(二)、核被告乙○○所為，係犯刑法第276 條第2 項之業務過失致
    人於死罪。被告乙○○於偵查機關發覺犯罪前，主動向到場
    處理之員警自首其為肇事者，被告乙○○自首犯罪，依修正
    前刑法第62條前段之規定減輕其刑。有關自首之新舊法適用
    問題，詳如附表所示。
(三)、本院審酌：被告乙○○駕駛車輛未遵守交通規則，疏未注意
    而不慎與洪英哲發生碰撞，過失情節難認輕微，本件車禍致
    蘇壽立傷重死亡，被告乙○○本件犯罪所生損害重大，惟被
    告乙○○並無任何犯罪前科，素行良好，有卷附臺灣高等法
    院被告前案紀錄表可稽，被告乙○○於犯後能坦承犯行，具
    有悔意，犯後態度良好，被告乙○○已與蘇壽立家屬達成和
    解，賠償蘇壽立家屬之損害，蘇壽立家屬丙○○願原諒被告
    乙○○，已對被告乙○○撤回告訴，有撤回告訴狀1 紙附卷
    可憑，暨洪英哲對於本件車禍之發生亦與有過失等一切情狀
    ，量處如主文所示之刑，並依修正前刑法第41條第1 項前段
    規定諭知易科罰金之折算標準，有關易科罰金之新舊法適用
    問題，亦詳如附表。
(四)、被告乙○○前未曾受有期徒刑以上刑之宣告，有臺灣高等法
    院被告前案錄表在卷可佐，其犯罪後已知悔悟，並已適度補
    償蘇壽立家屬之損害，有雲林縣崙背鄉調解委員會調解書附
    卷可憑，本院認其經此教訓後，當益知警惕，信無再犯之虞
    ，因認其所宣告之刑，以暫不執行為適當，併予宣告緩刑2
    年，以勵自新，有關緩刑之新舊法適用問題，詳如附表。
四、起訴書另認被告乙○○因過失，致洪英哲受有頭部外傷併顱
    骨骨折及顱內出血等傷害，因認被告乙○○所為另涉犯刑法
    第284 條第2 項前段之業務過失傷害罪嫌，惟刑法第284 條
    第2 項之罪，須告訴乃論，同法第287 條前段已有明定。本
    件洪英哲就被告乙○○過失傷害部分已撤回告訴，有撤回告
    訴狀1 紙在卷可稽，依刑事訴訟法第303 條第3 款之規定，
    原應諭知不受理之判決，惟檢察官認此部分與上揭有罪部分
    有想像競合犯之實質上一罪關係，爰不另為不受理判決之諭
    知。
五、應適用之法律：
(一)、刑事訴訟法第273 條之1 第1 項、第299 條第1 項前段、第
    310條之2、第454條。
(二)、刑法第2 條第1 項前段、第276 條第2 項、第62條（修正前
    ）、第41條第1 項前段（修正前）、第74條第1 項第1 款，
    罰金罰鍰提高標準條例第1 條前段、第2 條（刪除前）。
本案經檢察官甲○○到庭執行職務。
中　　華　　民　　國　　96　　年　　3 　　月　　21　　日
                  刑事第四庭    法  官  李秋瑩
以上正本證明與原本無異。
如不服本判決，應於判決送達後10日內向本院提出上訴狀（須附
繕本）。
                                書記官　陳姵君
中　　華　　民　　國　　96　　年　　3 　　月　　21　　日
附錄本案論罪科刑法條全文：
中華民國刑法第276條
因過失致人於死者，處2 年以下有期徒刑、拘役或2 千元以下罰
金。
從事業務之人，因業務上之過失犯前項之罪者，處5 年以下有期
徒刑或拘役，得併科3 千元以下罰金。
附表
┌────────┬────────┬────────┬────────┐
│法        條    │修正前規定      │修正後規定      │新舊法之適用    │
├────────┼────────┼────────┼────────┤
│刑法第276 條第2 │罰金罰鍰提高標準│刑法施行法第1 條│(一)適用舊法。    │
│項法定刑關於罰金│條例第1 條前段之│之1 規定：「中華│(二)本件被告乙○○│
│部分：罰金罰鍰提│規定：「依法律應│民國94年01月07日│所犯刑法第276 條│
│高標準條例第1條 │處罰金、罰鍰者，│刑法修正施行後，│第2 項之罪法定刑│
│前段、現行法規所│就其原定數額得提│刑法分則編未修正│有罰金刑（銀元3,│
│定貨幣單位折算新│高為2 倍至10倍。│之條文定有罰金者│000 元以下），且│
│臺幣條例第2 條、│」              │，自94年01月07日│為刑法分則編未修│
│刑法第33條第5款 │現行法規所定貨幣│刑法修正施行後，│正之條文而定有罰│
│                │單位折算新臺幣條│就其所定數額提高│金刑者，於刑法施│
│                │例第2 條規定：「│為30倍，但72年06│行法第1 條之1修 │
│                │現行法規所定金額│月26日到94年01月│正增訂前，其貨幣│
│                │之貨幣單位為圓、│07日新增或修正之│單位為銀元，是被│
│                │銀元或元者，以新│條文，就其所定數│告乙○○所犯刑法│
│                │臺幣元之3 倍折算│額提高為3 倍。」│第276 條第2 項之│
│                │之。」          │刑法第33條第5 款│罪，法定刑罰金部│
│                │刑法第33條第5 款│規定：「罰金：新│分，依修正後刑法│
│                │規定：「罰金：1 │臺幣1,000 元以上│施行法第1 條之1 │
│                │元以上。」      │，以百元計算之。│、修正後刑法第33│
│                │                │」              │條第5 款之規定，│
│                │                │                │所得科處之最高額│
│                │                │                │各為新臺幣90,000│
│                │                │                │元，最低額為新臺│
│                │                │                │幣1,000 元，惟依│
│                │                │                │被告行為時之罰金│
│                │                │                │罰鍰提高標準條例│
│                │                │                │第1 條前段、修正│
│                │                │                │前刑法第33條第5 │
│                │                │                │款罰金刑之提高標│
│                │                │                │準，於適用罰金罰│
│                │                │                │鍰提高標準條例第│
│                │                │                │1 條前段及現行法│
│                │                │                │規所定貨幣單位折│
│                │                │                │算新臺幣條例第2 │
│                │                │                │條規定換算為新臺│
│                │                │                │幣時，最高額雖與│
│                │                │                │新法相同，然最低│
│                │                │                │額僅新臺幣3 元。│
│                │                │                │比較修正前後之刑│
│                │                │                │法法律，修正後刑│
│                │                │                │法第33條第5 款規│
│                │                │                │定對被告並非較為│
│                │                │                │有利，依刑法第2 │
│                │                │                │條第1 項前段規定│
│                │                │                │，應適用修正前刑│
│                │                │                │法第33條第5 款規│
│                │                │                │定。            │
├────────┼────────┼────────┼────────┤
│刑法第62條自首  │對於未發覺之罪自│對於未發覺之罪自│(一)適用舊法。    │
│                │首而受裁判者，減│首而受裁判者，得│(二)修正前規定為減│
│                │輕其刑。但有特別│減輕其刑。但有特│輕其刑，即必減輕│
│                │規定者，依其規定│別規定者，依其規│其刑，修正後為得│
│                │。              │定。            │減輕其刑，修正後│
│                │                │                │刑法第62條之規定│
│                │                │                │對被告並非較為有│
│                │                │                │利，仍應依刑法第│
│                │                │                │2 條第1 項前段規│
│                │                │                │定，適用修正前刑│
│                │                │                │法第62條有關自首│
│                │                │                │之規定，減輕其刑│
│                │                │                │。              │
├────────┼────────┼────────┼────────┤
│刑法第41條第1 項│刑法第41條第1 項│刑法第41條第1 項│(一)適用舊法。    │
│前段易科罰金部分│前段規定：「犯最│前段規定：「犯最│(二)本件被告乙○○│
│                │重本刑為5 年以下│重本刑為5 年以下│行為時之易科罰金│
│                │有期徒刑以下之刑│有期徒刑以下之刑│折算標準，應以銀│
│                │之罪，而受6 個月│之罪，而受6 個月│元100 元至300 元│
│                │以下有期徒刑或拘│以下有期徒刑或拘│折算為1 日，經依│
│                │役之宣告，因身體│役之宣告者，得以│現行法規所定貨幣│
│                │、教育、職業、家│新臺幣1,000 元、│單位折算新臺幣條│
│                │庭之關係或其他正│2,000 元或3,000 │例第2 條規定換算│
│                │當事由，執行顯有│元折算1 日，易科│為新臺幣後，應以│
│                │困難者，得以1 元│罰金。」        │新臺幣300 元至90│
│                │以上3 元以下折算│                │0 元折算為1 日，│
│                │1日 ，易科罰金。│                │修正後則以新臺幣│
│                │」罰金罰鍰提高標│                │1,000 元、2,000 │
│                │準條例第2 條（已│                │元3,000 元折算1 │
│                │刪除）規定：「依│                │日，修正後刑法第│
│                │刑法第41條易科罰│                │41條第1 項前段規│
│                │金或第42條第2 項│                │定，並非較有利於│
│                │易服勞役者，均就│                │被告，依刑法第2 │
│                │其原定數額提高為│                │條第1 項前段規定│
│                │100 倍折算1日 ；│                │，適用行為時法律│
│                │法律所定罰金數額│                │即修正前刑法第41│
│                │未依本條例提高倍│                │條第1 項前段及罰│
│                │數，或其處罰法條│                │金罰鍰提高標準條│
│                │無罰金刑之規定者│                │例第2 條規定，定│
│                │，亦同。」      │                │其易科罰金之折算│
│                │                │                │標準。          │
├────────┼────────┼────────┼────────┤
│刑法第74條緩刑  │受2 年以下有期徒│受2 年以下有期徒│(一)適用新法。    │
│                │刑、拘役或罰金之│刑、拘役或罰金之│(二)有關緩刑之規定│
│                │宣告，而有左列情│宣告，而有下列情│，犯罪在新法施行│
│                │形之一，認以暫不│刑之一，認以暫不│前，新法施行後裁│
│                │執行為適當者，得│執行為適當者，得│判，緩刑之宣告，│
│                │宣告2 年以上5 年│宣告2 年以上5 年│應適用新法第74條│
│                │以下之緩刑，其期│以下之緩刑，其期│之規定（最高法院│
│                │間自裁判確定之日│間自裁判確定之日│95年度第8 次刑事│
│                │起算：一、未曾受│起算：一、未曾因│庭會議決議參照）│
│                │有期徒刑以上刑之│故意犯罪受有期徒│。              │
│                │宣告者。二、前受│刑以上刑之宣告者│                │
│                │有期徒刑以上刑之│。二、前因故意犯│                │
│                │宣告，執行完畢或│罪受有期徒刑以上│                │
│                │赦免後，5 年以內│刑之宣告，執行完│                │
│                │未曾受有期徒刑以│畢或赦免後，5 年│                │
│                │上刑之宣告者。  │以內未曾因故意犯│                │
│                │                │罪受有期徒刑以上│                │
│                │                │刑之宣告。緩刑宣│                │
│                │                │告，得斟酌情形，│                │
│                │                │命犯罪行為人為下│                │
│                │                │列各款事項：一、│                │
│                │                │向被害人道歉。二│                │
│                │                │、立悔過書。三、│                │
│                │                │向被害人支付相當│                │
│                │                │數額之財產或非財│                │
│                │                │產上之損害賠償。│                │
│                │                │四、向公庫支付一│                │
│                │                │定之金額。五、向│                │
│                │                │指定之公益團體、│                │
│                │                │地方自治團體或社│                │
│                │                │區提供40小時以上│                │
│                │                │240 小時以下之義│                │
│                │                │務勞務。六、完成│                │
│                │                │戒癮治療、精神治│                │
│                │                │療、心理輔導或其│                │
│                │                │他適當之處遇措施│                │
│                │                │。七、保護被害人│                │
│                │                │安全之必要命令。│                │
│                │                │八、預防再犯所為│                │
│                │                │之必要命令。前項│                │
│                │                │情形，應附記於判│                │
│                │                │決書內。第2 項第│                │
│                │                │3 款、第4 款得為│                │
│                │                │民事強制執行名義│                │
│                │                │。緩刑效力不及於│                │
│                │                │從刑與保安處分之│                │
│                │                │宣告。          │                │
├────────┴────────┴────────┴────────┤
│綜合比較結果：本件被告之犯行，適用修正前刑法第33條第5 款、62條、第41條│
│第1 項前段規定，對被告較為有利，綜合全部罪刑之比較，應以舊法較有利於被│
│告，故本案應一體適用舊刑法。（刑法第74條並非法律變更，無新舊法比較之問│
│題，一律適用新法。）                                                  │
└───────────────────────────────────┘
